臺灣高等法院花蓮分院刑事判決　　　　 94年度上訴字第178號
上　 訴　 人　臺灣花地方法院檢察署檢察官
上訴人即被告　寅○○（原名藍秀琴）
選　任辯護人　蔡俊有律師
　　　　　　　簡燦賢律師
上訴人即被告　甲○○
選　任辯護人　吳明益律師
上訴人即被告　戊○○
選　任辯護人　吳明益律師
上訴人即被告　己○○
選　任辯護人　吳明益律師
被　　　　告　丁○○
選　任辯護人　蔡俊有律師
上訴人即被告　庚○○
選　任辯護人　蔡文玲律師
上列上訴人因背信等案件，不服臺灣花蓮地方法院89年度訴字第
202號中華民國94年6月10日第一審判決（起訴案號：臺灣花蓮地
方法院檢察署87年度偵字第2711號、89年度偵字第919 號；併案
案號：91年度偵字第2214號），提起上訴，本院判決如下：
    主  文
原判決關於寅○○背信部分撤銷。
寅○○共同為他人處理事務，意圖為自己不法之利益，而為違背
其任務之行為，致生損害於本人之利益，處有期徒刑參年；又為
他人處理事務，意圖為自己不法之利益，而為違背其任務之行為
，致生損害於本人之利益，處有期徒刑貳年陸月。應執行有期徒
刑伍年。
其他上訴駁回。
庚○○緩刑參年。
    事  實
一寅○○（原名藍秀琴）自民國（下同）78年起即擔任私立精鍾
  商業專科學校（以下簡稱精鍾商專，其後更名為台灣觀光經營
  管理專科學校，現再更名為臺灣觀光學院）董事會董事，丑○○（經臺灣花蓮地方法院通緝到案後，現另分95年度訴緝字第
  19號案件審理中）則自78年間起即擔任精鍾商專董事會董事，
  復自80年2 月間起擔任董事長，為依據私立學校法由精鍾商專
  董事會選聘而執行職務之人。緣寅○○、丑○○及丙○○三人
  於76年間，協議共同出資在花蓮縣興辦精鍾商專，並推由丙○○負責出資，委由丑○○出面在花蓮縣壽豐鄉○○段地區洽購
  農地，以備將來作為校學用地之用。因丙○○不具自耕農身分
  ，故將其所購得之農地先信託登記在丑○○名義下，雙方並約
  定將來學校設立後，再將信託登記土地無償轉捐贈給學校。詎
  寅○○、丑○○、甲○○、戊○○、己○○等五人，均明知坐
  落於花蓮縣壽豐鄉○○段第1961、2130、2130之1、4906 號土
  地（面積共計1點6056 公頃），係於76、77年間由丙○○出資
  購得，並信託登記在丑○○名義下，欲作為日後捐贈給精鍾商
  專作為校地使用，竟意圖為自己不法之利益，並基於犯意聯絡
  ，於80年間潛稱上開4 筆土地為丑○○、甲○○、戊○○及己○○4人共有而信託登記在丑○○名義下，而欲以1億餘元價格
  出售予精鍾商專，經教育部鑑價及評估後，認為精鍾商專應以
  6,474萬5,890元之價格購地較為合理，並限定交易價格不得超
  過上開金額，但寅○○等5人仍於81年8月10日由精鍾商專甫到
  任不知情之校長庚○○代表學校與丑○○、甲○○、林素碧（
  甲○○之妻）、戊○○、范秀妹（戊○○之妻）、己○○等 6
  人就系爭土地其中之3筆即花蓮縣壽豐鄉○○段第 1961、2130
  之1、4906號土地簽訂買賣契約，以8,282萬元並加計利息合計
  8,505萬2,957元之價格予以購買（另2130號土地則以丑○○名
  義捐贈予精鍾商專）。嗣後精鍾商專分別於81年11月4 日、同
  年11月30日、同年12月2日簽發面額為6,205萬3,250元、1,517
  萬9,707元及782萬元之支票各 1紙予甲○○。甲○○於取得支
  票後，均隨即於發票日當日存入中國國際商業銀行花蓮分行帳
  戶內，並填寫提款條交由丑○○自行提領，丑○○乃將上開6,
  205萬3,250元部分，分別存入己○○、丑○○、丁○○、寅○○銀行帳戶各2千萬元、2千萬元、1千萬元及1千205萬3,250元
  （以上存入丁○○帳戶內之1 千萬元實際上由寅○○取得）；
  1,517萬9,707元部分，則分別存入邵蔚華（為丑○○之媳，檢
  察官及一審判決均誤載為邱冠華）、寅○○、丑○○及丁○○
  之銀行帳戶各350萬元、350萬元、467萬9,707元、350萬元 （
  以上存入邵蔚華帳戶之350 萬元實際上由丑○○取得，存入丁○○帳戶內之350萬元實際上由寅○○取得）；另782萬元部分
  ，則由丑○○自行領取。合計以上各人取得之金額分別為：寅
  ○○2,905萬3,250元（10,000,000＋12,053,250＋ 3,500,000
   ＋3,500,000＝29,053,250）、丑○○3,599萬9,707元（ 20,
   000,000＋4,679,707＋3,500,000＋7,820,000＝ 35,999,707
  ）、己○○為2,000 萬元，致生損害於真正所有權人丙○○及
  精鍾商專。
二丑○○與寅○○於81年5 月間，分別為精鍾商專董事會之董事
  長及執行董事，渠等因擔任董事長及執行董事之機會而獲知精
  鍾商專即將在花蓮市區成立城區部，竟又意圖為自己不法之利
  益，基於犯意之聯絡，而於81年5 月間共同出面，由寅○○藉
  丁○○之名義以2 千萬元之價格向王奎興（已死亡）購買其所
  有坐落花蓮市○○段1263之3、1263之2號土地及其上花蓮市○○路13號及同路13之1 號兩棟房屋，登記在寅○○女兒丁○○
  名義下，俟教育部核准學校購置城區部房地後，再於81年12月
  1 日推由丑○○代表精鍾商專與丁○○（由寅○○代理）簽約
  ，由精鍾商專以3,350萬元之價格，買受上開2棟房地其中之 1
  棟即花蓮市○○路13號房屋（坐落花蓮市○○段1263之3 號土
  地），供做精鍾商專城區部使用，致生損害於精鍾商專。
三案經法務部調查局花蓮縣調查站移送及教育部函送臺灣花蓮地
  方法院檢察署檢察官偵查起訴。
    理  由
壹、原判決撤銷部分：
  一原判決關於被告寅○○與丑○○、甲○○、戊○○、己○○
    擅自將丙○○所有土地出售予精鍾商專而背信部分（即事實
    欄一部分）：
    (一)本案一審判決後，檢察官對被告丁○○、庚○○、寅○○
      部分聲明上訴，雖未聲明對一審判決何部分上訴，但依其
      上訴理由之記載，檢察官應僅係就一審判決其中：「在花
      蓮市○○路購置城區部背信部分」對被告丁○○、庚○○
      、寅○○3 人的無罪判決上訴，及對一審判決就起訴事實
      中被告寅○○涉嫌與庚○○、陳福田共同向教育部提出「
      提高師資素質執行統計表」虛列教師人數詐取519萬5,451
      元及390萬8,572元補助款判決被告寅○○無罪部分上訴。
      檢察官並未對一審判決就「擅自將丙○○所有土地出售予
      精鍾商專而背信部分」判決庚○○、丁○○無罪部分上訴
      。因此，本院就一審判決關於「擅自將丙○○所有土地出
      售予精鍾商專而背信部分」部分，僅就被告寅○○、甲○○、戊○○、己○○之上訴為審究（甲○○、戊○○、己○○部分另於上訴駁回部分予以論述），合先敘明。
    (二)本案經本院審理結果，認第一審判決就此部分依刑法第34
      2條第1項之背信罪判決被告寅○○有罪，認事用法並無不
      當，原判決所記載之理由及證據與本院下述理由不相抵觸
      部分，均引用之。
    (三)被告寅○○上訴及辯護意旨略以：
      1.被告甲○○、戊○○確曾於80年間陸續向被告寅○○及
        丑○○借款6千餘萬元，其中3千萬元係由被告寅○○簽
        發80.10.30台灣省合作金庫支票（指定戊○○之妻范秀
        妹為受款人）。系爭1961、2130、2130-1、4906等4 筆
        土地均不在當初設校時陳報教育部之使用土地範圍內，
        而被告寅○○於調查站時所指與丙○○共同出資購買之
        土地，係指陳報教育部之使用校地，兩者並不相同。
      2.偵查卷第66頁之對帳單雖係被告寅○○親自書寫，但該
        未記載日期之對帳單，乃係被告寅○○隨手記載，不見
        得符合一般記載之習慣，其中「已辦好」乃指「已經請
        仲介去談」之意，並非已經購買。
      3.教育部於80年間通令所有專科學校均須改制為學院，所
        須校地從至少15公頃，系爭4 筆校地均鄰近學校，故精
        鍾商專擬向被告甲○○等人購買土地。依教育部之要求
        ，須先請甲○○等提供地主同意書後，才能開始改制作
        業，惟甲○○等提供同意書後，因教育部之延宕，歷經
        年餘仍未核准，甲○○等人乃有將土地出售他人之議，
        為安撫甲○○等地主，仍先由被告寅○○籌款3 千餘萬
        元（台支支票）及3百萬元支票，其餘2千萬元部分由丑
        ○○、丁○○出借，合計5 千餘萬元，由被告寅○○轉
        手供甲○○等運用，因此，購地款核准付款後，才會將
        其中2,467萬7,007轉入被告丑○○帳戶、其中1,350 萬
        元轉入被告丁○○帳戶、其中1,555萬3,250轉入被告寅
        ○○帳戶。
      4.精鍾商專於79 至80 年初擬購買系爭土地時，丙○○仍
        在擔任精鍾商專董事長，購地之事幾經學校行政會議多
        次討論，丙○○無從諉為不知。請求向教育部調閱精鍾
        商專報部之籌備資料、購地往來公文及精鍾商專校務行
        政會議紀錄，證明設校當時精鍾商專報部之校地面積為
        10.647公頃，可以證明上開對帳單上「已辦好」所記載
        之土地與報部面積不同（如果「已辦好」欄是記載已經
        購得之土地，則該批土地之面積會與上開報部之校地面
        積相同），及丙○○於購買系爭土地期間擔任董事長，
        對校務行政會議討論之購地事宜不可能不知。
      5.癸○○代書所製作的土地清冊共有2份，1份是21筆（不
        包括系爭4筆土地），1份是26筆（包括系爭4 筆土地）
        ，兩者雖均係丙○○、丑○○託癸○○代書事務所製作
        的，但前者（21筆）是因丑○○與丙○○自82年間起交
        惡，而於83年所製作，由丙○○提供給一審法官；後者
        （26筆）則是丑○○於76年間就其名下所有土地制作清
        冊備忘，該清冊是由被告寅○○向一審法官提出，一審
        判決竟然誤載為告訴人丙○○提出，實屬錯誤。上開記
        載21筆土地之清冊係於83年所製作，既未將系爭4 筆土
        地列入，足見系爭4筆土地並非丙○○所有。
      6.系爭土地為丑○○等人所有，土地所有權狀係丑○○保
        管，丙○○於78年5月間為籌款歸還其所侵占之1億元資
        金，求助於被告寅○○及丑○○，除向丑○○借用系爭
        土地所有權狀向農民銀行貸款外，並要求被告寅○○出
        示不動產證明為其擔任連帶保證人，被告寅○○乃即攜
        帶台北市房地所有權狀至台北市○○街農民銀行台北分
        行對保，但嗣後因丙○○未獲貸款，退出董事會，其侵
        占之基金由被告寅○○及丑○○歸還，但當初丑○○借
        給丙○○的系爭土地所有權狀，並未及時向丙○○取回
        ，事後請壬○○取回，丙○○所稱系爭土地之所有權狀
        自始原為伊所保管，遭丑○○騙回云云，純屬子虛，是
        請求函請原中國農民銀行（即現合作金庫商業銀行股份
        有限公司）查明上揭丙○○於78年間向該行辦理貸款之
        詳情及被告寅○○對保之過程，以證明丙○○曾經向丑
        ○○借用系爭土地所有權狀及要求被告寅○○擔任連帶
        保證人辦理貸款以歸還其侵占精鍾商專 1億元建校基金
        之事實。
    (四)經查：
      1.系爭土地係屬丙○○所有而信託登記於丑○○名下之事
        實，已經丙○○於偵審中一再指證在卷。被告寅○○、
        甲○○、戊○○、己○○及丑○○則一致辯稱：系爭土
        地係被告甲○○、戊○○、己○○與丑○○共有而登記
        於丑○○名下。因此，本案關於此部分事實之關鍵爭點
        僅在於：系爭土地究竟是屬被告甲○○、戊○○、己○○與丑○○共有而信託登記於丑○○名下，還是屬丙○○所有而信託登記於丑○○名下。而系爭土地係於81年
        8 月10日由精鍾商專校長庚○○代表精鍾商專與丑○○
        、甲○○、戊○○、林素碧（甲○○之妻）、范秀妹（
        戊○○之妻）、己○○等6人就系爭土地其中之3筆即花
        蓮縣壽豐鄉○○段第1961、2130之1、4906 號土地簽訂
        買賣契約，以8,505萬2, 957元之價格予以購買（另213
        0 號土地則以丑○○名義捐贈予精鍾商專）。嗣後精鍾
        商專支付上開價款之3 紙支票由甲○○收受後，分別轉
        入丑○○、寅○○、己○○、丁○○（寅○○之女兒）
        、邵蔚華（丑○○之媳婦）等4 人之帳戶，合計被告寅
        ○○取得之金額為2,905萬3,250元、丑○○為3,599 萬
        9,707元、被告己○○為2,000萬元，被告甲○○、戊○○則分文未得。因系爭土地買賣價金的流向與被告寅○○等人所為系爭土地為被告甲○○、戊○○、己○○與
        丑○○4 人共有之辯解並非一致，因此，被告寅○○等
        人是否能夠對此資金流向的異常情形提出合理的說明，
        則成為被告寅○○等人上開辯解是否可信的關鍵。而被
        告寅○○、甲○○、戊○○、己○○及丑○○對此所提
        出的說明是：因為系爭土地的買賣延宕經年，造成系爭
        土地共有人即被告甲○○、戊○○的不耐，而且渠等 2
        人亟須資金運用，被告甲○○、戊○○2 人乃於系爭土
        地買賣契約簽訂之前，就已經向被告寅○○借款 5,600
        萬元（或稱6千萬元、或稱6千餘萬元），被告甲○○、
        戊○○2人各得款2,800萬元，因而精鍾商專將系爭土地
        買賣價金8,505萬2,957元撥付予被告甲○○後，被告甲○○即將精鍾商專支付上開價金的3 張支票全部交由丑
        ○○轉入上述各帳戶，由被告寅○○取得其中之 2,905
        萬3,250 元（包括轉入丁○○帳戶內的金額）、丑○○
        取得其中之3,599萬9,707元（包括轉入邵蔚華帳戶之金
        額）、被告己○○取得其中之2,000 萬元。但依被告等
        人之辯解，系爭土地之買賣契約尚未簽訂，被告甲○○
        、戊○○即已先自被告寅○○私人預借5,600 萬元鉅款
        （被告甲○○、戊○○各借2,800 萬元），有違常情，
        且上開鉅款之交付，竟均稱係以「現金」交付，被告寅
        ○○、甲○○、戊○○又均無法對上開鉅額款項資金來
        去的情況提出任何佐證，檢察官因而採信告訴人丙○○
        之指證，依背信罪將被告寅○○等人提起本件公訴。被
        告寅○○等人於一審漫長的審理過程中，仍一再堅稱被
        告寅○○將5,600 萬元交付給被告甲○○、戊○○之方
        式是「現金」，且仍然無法就此鉅額款項之收付情形作
        出清楚的說明，因而渠等之上開辯解未被一審採信而被
        判決有罪，渠等經一審判決有罪後，向本院提起本件上
        訴。
      2.依據被告寅○○、甲○○、戊○○等人在上開辯解，被
        告寅○○預先以借款方式支付被告甲○○、戊○○的金
        額高達5,600 萬元以上，且支付的時間都是在系爭土地
        買賣契約簽訂前之數月至 1年之內，此種短時間內的高
        額金錢往來，完全以現金的方式進行，顯然違反一般市
        場交易的常情，且即使均以現金交付，此高額資金的支
        出與收入之間，必然有相對的資金往來紀錄可以相互勾
        稽，絕無可能毫無蛛絲馬跡可循。尤其，本案早於86年
        間即已由花蓮縣調查站介入調查，被告等自87年間起即
        陸續接受調查站詢問，有調查及偵查案卷全卷附案可稽
        ，時距系爭土地買賣的時點不過數年，依一般經驗法則
        ，此種鉅額的土地買賣，其買賣土地的相關資料，例如
        帳目、對帳單、收據，大額金錢的提領及存款紀錄），
        應不致已經滅失，記憶也尚未淡忘，被告寅○○究竟是
        否曾經在系爭土地買賣契約於81年8 月10日簽訂前之數
        月至1年內支付被告甲○○、戊○○各2,800萬元，不難
        釐清，但被告寅○○、甲○○、戊○○一直都未能提出
        相關資料來予以證明。案經上訴本院，此項疑點仍然成
        為本院二審審理的重點，雖然被告寅○○等及辯護意旨
        就此提出若干新的事證，但仍然無法讓本院相信渠等上
        開辯解屬實，理由如下：
        (1)被告寅○○之辯護人於94年10月25日準備程序當庭提
          出書狀請求傳訊證人范秀妹（即被告戊○○之配偶）
          到庭證明：被告戊○○等人確曾向被告寅○○及鍾志
          林借款6 千餘萬元，且隨狀提出被告寅○○簽發給范
          秀妹之合作金庫面額3千萬元之支票影本1紙，並陳稱
          ：該紙支票及另外3 張100萬元的支票（合計3,300萬
          元）都是被告寅○○借給被告甲○○、戊○○6 千餘
          萬元的一部分，被告寅○○曾於原審審理時提出此項
          證據，但原審未予理會云云。被告甲○○、戊○○亦
          均附合其說詞而為相同之辯解。
        (2)惟查：被告寅○○從未在一審提出該紙3 千萬元支票
          ，該支票影本反而是一審共同被告丑○○所提出，有
          一審案卷全卷在卷可稽。而丑○○在一審提出該支票
          時所主張之事實為：「該4 筆土地係以另一被告藍秀
          茵之支票給付買賣價金，此有發票人寅○○支付范秀
          妹之臺灣省合作金庫支票可稽，更可證明該土地與吳
          儀聖無關」（見一審卷(二)第108頁1-3行，支票影本見
          同卷第126 頁），故丑○○於一審提出上開支票所要
          證明的是：系爭4 筆土地是被告寅○○以該紙支票支
          付價款，並非丙○○所購買。此與被告寅○○於本案
          準備程序所主張的事實：「被告、戊○○於80年間陸
          續向被告及丑○○借用6千餘萬元，其中3千萬元是由
          被告簽發該支票給付」顯然不同。
        (3)上開支票之金額高達3 千萬元，依一般經驗法則，絕
          無可能在被告寅○○等人涉嫌背信的偵查程序中被忽
          略，如果被告寅○○等人的上開辯解屬實，為何被告
          寅○○在檢察官提起本件公訴，且在起訴書中明白指
          出被告寅○○等人之此項辯解因無法提出資金流向證
          明而不足採信（見起訴書證據並所犯法條欄二(二)之記
          載）之後，仍不向一審法院提出？乃遲至上訴本院後
          ，才提出上開支票指摘一審未予審究？再參照被告藍
          秀茵於87年7月6日花蓮縣調查站的詢問中明確陳稱：
          「………我與丑○○是以自己存款、向朋友的借款以
          及貸款所得款項以『現金』支付給甲○○、戊○○」
          再經調查員詢以：「前述以現金交付土地款是否有違
          交易習慣？你有無使用支票？支付土地款的現金來源
          為何？」時，被告寅○○復明確答稱：「我於77年間
          起，即在合作金庫開戶使用支票，後又在國際商銀開
          戶使用支票，前述以現金支付土地款是否會有違交易
          習慣，我認為不會。支付土地款的『現金』來源如前
          述，是自己的存款、借款及貸款所得。」（見臺灣花
          蓮地方法院檢察署87年度偵字第2711號偵查卷第60頁
          正反面）。被告寅○○甚至於一審審理中亦仍稱：「
          後來地主（指被告甲○○、戊○○）就要我借他們錢
          ，我在80或81年間以自己的錢先借他們，等之後拿到
          買賣價金再還我，他們又陸續來跟我借錢，第一筆錢
          何時借的我已忘記，我是在學校辦公室交『現金』給
          他們，不然就是我通知銀行先拿『現金』給他們，我
          再去銀行補辦手續，我記得他們兩人持分的5 千多萬
          都先借完了，他們寫的借據便條都丟了，銀行帳戶資
          料可以證明有超過這些錢的支出，但沒辦法就銀行裡
          的資金說明款項流向，他們借錢時都是他們2 人去，
          沒有其他證人。」（見一審卷(六)第356-357 頁）。被
          告寅○○於一審所提出的證人李蘭英亦明確證稱：每
          次都是被告寅○○委託伊到中國國際商業銀行、合作
          金庫花蓮支庫領錢，領款的金額有時5、60 萬元，有
          時2、3百萬元，有時他們（指銀行人員）會拿1 袋錢
          ，金額不明云云（見一審卷8第121-122頁），亦均稱
          其所經手之款項均屬「現金」。共同被告甲○○於原
          審亦明確陳稱：「……所以就先向寅○○拿買賣土地
          的錢，是『現金』，分好多次拿。」（見一審卷(二)第
          147 頁），被告戊○○於調查中亦明確陳稱：「……
          系爭土地出售後我分得2,800萬元，該2,800萬元係由
          寅○○在81年8月間買賣契約訂『後』，分5、6 次，
          每次『現金』約5、6百萬元，到我家或寅○○家交付
          給我………」（見87年度偵字第2711號偵查卷第36頁
          ）。從被告寅○○、甲○○、戊○○於長達數年的偵
          審期間，均未能提出上開3 千萬元支票作為被告藍秀
          茵借款給被告甲○○、戊○○之證明，至本院準備程
          序進行中，始提出上開與共同被告丑○○於一審所提
          出相互矛盾的辯解以觀，上開支票即使確屬被告藍秀
          茵與戊○○間之資金往來，亦顯然與系爭土地的買賣
          無關。是被告寅○○於本院提出3 千萬元支票，並辯
          稱該3 千萬元支票就是支付給被告戊○○、甲○○借
          款6千萬元其中之一部分云云，顯然並非實在。
        (4)從而，被告寅○○之辯護人聲請傳訊范秀妹（被告邱
          潤財之妻）亦即上述3 千萬元支票的受款人到庭證明
          前開借款事實，亦顯無必要。辯護人再於本院準備程
          序中請求傳訊證人即中國國際商業銀行花蓮分行職員
          徐秀麗到庭證明：在被告甲○○等人向被告寅○○借
          錢期間，均是由被告寅○○打電話給證人徐秀麗後，
          由徐秀麗直接領錢後交付甲○○等人，金額高達1 千
          萬餘元云云，此項待證事實與一審證人李蘭英之證詞
          重複（見一審卷(八)第121-123 頁），且此部分事實即
          使屬實，亦不足以說明上開5,600 萬元之資金關係，
          經核並無傳喚的必要。
        (5)至於被告寅○○向本院提出之「花蓮合作金庫現金支
          出明細」及「合作金庫分戶交易明細表」（見本院卷
          (一)第164-172頁、176-181頁）僅能說明被告寅○○與
          丑○○間資金往來的關係，無法對上開疑點有所澄清
          ，均無從作為有利於被告寅○○之證據。
      3.依據以上2.之說明，被告寅○○等人有關渠等於系爭土
        地買賣契約簽訂前，被告甲○○、戊○○已經向被告寅
        ○○借得5,600萬元（各借得2,800萬元），故嗣後被告
        甲○○、戊○○才未於精鍾商專所支付之買賣價金中取
        得任何金額之辯解，不足採信。則自系爭土地買價價金
        8,505萬2,957元中大部分的金額（6,505萬2,957元）最
        後流入被告寅○○及丑○○帳戶內之情形以觀，被告寅
        ○○等人關於「系爭土地係被告、戊○○、己○○與丑
        ○○共同而信託登記於丑○○名下」之辯解，顯然不足
        採信。
      4.又被告寅○○辯稱：卷內土地清冊有2 份，而且均係癸○○代書所製作，但其中1 份記載26筆土地的清冊（包
        括系爭4筆土地在內，見一審卷(七)第171頁，以下簡稱「
        Ａ清冊」），另一份記載21筆土地的清冊（不包括系爭
        4筆土地在內，見一審卷(七)第173-174頁，以下簡稱「Ｂ
        清冊」），「Ａ清冊」是丑○○於76年間就其名下所有
        土地制作清冊以備忘；「Ｂ清冊」則是因丑○○與丙○○自82年間起交惡，而於83年所製作。「Ａ清冊」是由
        被告寅○○向一審法院提出；「Ｂ清冊」則是由告訴人
        丙○○向一審法院提出。一審判決誤認上述「Ａ清冊」
        是由告訴人丙○○提出，因而有所誤會云云。丙○○於
        本院審理中則明確陳稱：「Ａ清冊」係於78年間所製作
        ，其內容係在顯示伊出資所購買的土地扣除捐贈精鍾商
        專後剩下但仍登記在丑○○名下之土地。又伊係於80年
        間被迫辭去董事長職務離開學校，嗣因82年間媒體報導
        精鍾商專學生抗議事件，伊關心學校的發展而致電學校
        想要瞭解情況，但被告寅○○、丑○○拒絕，伊乃聲請
        臺灣花蓮地方法院准予閱覽並影印相關資料後，始發現
        系爭4 筆土地已經為被告寅○○、丑○○謊稱係被告戊○○等人所有而出售給精鍾商專，且已於82年5月31 日
        登記為精鍾商專所有。伊因為當初出資購買土地登記於
        丑○○名下，均沒有留下任何正式的文件，故當時對丑
        ○○等人盜賣系爭土地的事情隱忍不發，委曲求全的請
        求丑○○將其他剩下的21筆土地辦理移轉登記，經伊付
        給丑○○198 萬元酬勞，並由丑○○指定移轉登記於戊○○名下後，始於83年3 月31日以其妻陳月英的名義在
        丑○○指定的癸○○代書事務所與丑○○簽訂「協定同
        意書」（見本院卷(二)第375-376 頁），嗣後再於84年11
        月18日以陳月英名義與戊○○簽訂「土地信託登記契約
        書」（見一審卷(七)第172-174 頁），將上開21筆土地移
        轉登記於被告戊○○名下，「Ｂ清冊」就是上開「土地
        信託登記契約書」的附表等語（見一審卷(七)第142頁-17
        4頁，本院卷(二)第366-368頁）。綜合以上被告寅○○及
        告訴人丙○○的陳述，可以認定以上「Ａ清冊」及「Ｂ
        清冊」2份文件均為真正，而且「Ａ清冊」製作在先（
        製作時間在79年以前，因為於79年間出售的花蓮縣吉安
        鄉○○段982 號土地，仍然列在清冊上，可見該清冊的
        製作必定是在該筆土地於79年出售之前），「Ｂ清冊」
        則是於83年間所製作。雖被告寅○○所稱「Ａ清冊」製
        作的時間係在76年間，丙○○所稱的時間則係在78年間
        ，有所不同，但此差異並不影響本案基本事實的判斷。
        因此，雙方就此部分的主要爭點在於：(1)上述「Ａ清冊
        」（即記載包括系爭4筆土地在內的26筆土地清冊)，其
        製作的目的究竟是被告寅○○所辯「丑○○為其名下所
        有土地製作清冊備忘」，還是丙○○所稱：「為了顯示
        伊出資所購買的土地扣除捐贈精鍾商專後剩下但仍登記
        在丑○○名下之土地」。至於被告寅○○辯護意旨所爭
        執的該「Ａ清冊」究竟是被告寅○○或丙○○於一審法
        院向法官提出，實屬無關緊要，是即使一審法院就「Ａ
        清冊」認定是丙○○提出一節與事實並不相符，亦於上
        開爭點的判斷不生影響。(2)上開「Ｂ清冊」即記載21筆
        土地清冊，未將系爭4 筆土地列入，究係被告寅○○所
        所辯：是「丑○○與丙○○就丙○○信託登記於丑○○
        名下所有土地的確認」，還是丙○○所主張：是「丙○○事後發現系爭4 筆土地已經被盜賣，為促使丑○○簽
        下正式文件而對既成事實隱忍不發，委曲求全的結果」
        。茲論述如下：
        (1)綜合證人癸○○於一審及本院作證的全部證詞（見一
          審卷(八)第4-15 頁、本院卷(二)第349-353頁），證人劉
          法南於一審法院提示上開「Ａ清冊」時，前後對該清
          冊究係丙○○擔任董事長或卸任之後才來辦理、製作
          該清冊的原因、製作的時間，以及該清冊究係那一個
          協定或契約之附件，都無法為正確的說明，而且從其
          證詞反覆不定的情形觀之，確有將上開「Ａ清冊」及
          「Ｂ清冊」混淆雜敘的可能，被告寅○○上訴意旨此
          部分指摘確非無據，故癸○○之證詞對上述爭點(1)之
          釐清並無助益。但上開「Ａ清冊」所記載的26筆土地
          ，除嗣後於79年間出售的花蓮市○○鄉○○段982 地
          號土地及系爭4 筆土地之外，其餘21筆土地均已經於
          83 年3月31日及84年11月18日以丙○○妻陳月英的名
          義分別與丑○○、戊○○簽訂之「協定同意書」及「
          土地信託登記契約書」中確認為丙○○所有而於76年
          間信託登記於丑○○名下之土地，有上開「協定同意
          書」及「土地信託登記契約書」內文或附表之明確記
          載附卷可稽。再參照上開「Ａ清冊」所記載之型式，
          係以地區作為區分（分為「豐田中正公園」、「山邊
          校內土地」、「山邊路橋外土地」等），將系爭4筆
          土地與其餘22筆土地併列而連續記載，而一般將土地
          列冊記載均有其特定的目的，不論係出於土地權利歸
          屬之確認，或單純的出於備忘，均會將其中屬於不同
          性質的土地予以分類標示，以免日後因記憶消褪發生
          混淆而錯認，而系爭「Ａ清冊」確係癸○○代書因鍾
          志林之委託而製作，此為雙方所不爭執的事實，且經
          癸○○於一審法官當庭提示供其辨識後明確予以證實
          ，其製作的態度亦屬慎重，製作者亦顯然具有處理土
          地事務之專業能力，如果該26筆土地權利的性質有所
          不同（例如部分土地屬於共有，或有部分土地的權利
          人不同），理應為在清冊上予以分類或在備註欄予以
          記載，否則即與製作清冊的目的有違。因此，丙○○
          所主張製作上開「Ａ清冊」的目的是在顯示丙○○出
          資所購買的土地扣除捐贈精鍾商專後剩下但仍登記在
          丑○○名下之土地，符合上述記載土地性質的一致性
          ，核與上述經驗法則相符。且即使依據被告寅○○的
          辯解，該「Ａ清冊」製作的目的是出於丑○○用以備
          忘的單純目的，基於其「備忘」的功能需求，如果上
          開各土地具有不同的權利性質，也應該會分別予以記
          載，而上開「Ａ清冊」並未於該清冊的任何欄位就權
          利的性質予以註記。依據以上說明，從上開「Ａ清冊
          」所記載的型式來觀察，該「Ａ清冊」內所記載的土
          地具有相同性質的權利內涵，較為符合常情。就此而
          言，丙○○主張上開「Ａ清冊」所記載的26筆土地均
          屬其所有而登記於丑○○名下的土地一節，確屬可信
          。
        (2)上開「Ｂ清冊」係屬「土地信託登記契約書」的附表
          ，其土地之記載與上述「協定同意書」內所記載的土
          地內容完全相符，而上開兩文件的製作日期分別為83
          年3 月31日及84年11月18日，時間已經在系爭土地出
          售予精鍾商專並完成登記之後，是無論系爭土地原屬
          何人所有，該「Ｂ清冊」都不可能再將系爭4 筆土地
          予以列入，故該「Ｂ清冊」未將系爭4 筆土地列入記
          載之情狀，不能作為雙方土地權利認定之基礎。且證
          人即自80年間開始協助丙○○處理系爭土地糾紛的友
          人李明智於一審具結後接受交互詰問時明確證稱：伊
          妻子陳研淑係擔任上開陳月英與戊○○所簽訂「土地
          信託登記契約書」之見證人，當時丙○○就已經發現
          少了土地，但是丙○○不願當場拆穿，因為丑○○之
          前不願簽署任何書面文件，丙○○認為可以先拿回多
          少土地就拿回多少土地，而為了簽（「協定同意書」
          ），丙○○還給了丑○○198萬元」（見一審(八)第19
          頁），又稱「……我在84年以後，我跟丙○○還有陳
          月英曾經搭機來找戊○○，戊○○告訴我的（指系爭
          土地被丑○○侵占的事），當初戊○○還特別說要協
          調，要以2,500 萬元要我們不要揭發這件事情……」
          等語（見一審卷(八)第20頁），亦足以佐證丙○○於偵
          審中所為上開指訴確與事實相符。
      5.又丙○○於調查站中所提出之對帳單1 紙（見2711偵查
        卷第55頁，被告寅○○坦承係其親筆書寫），該紙對帳
        單上明確記載：「學校用地總面積」其中私有地： 11.
        4903公頃，公有地：1.8468公頃，合計13.3371 公頃（
        保留4,300坪）；並於其下記載：「已辦好」之私有地
        面積為10.3 375公頃，公有地面積為1.0934；另記載21
        30-1地號私0.2904，公0.45 34，合計1,300,000元之下
        才記載「未辦好」的私有地：0.8588，公有地0.3 。觀
        諸前開2130-1地號土地（即系爭4筆土地之1）之記載係
        介於「已辦好」與「未辦好」之間，而未將之列於「未
        辦好」欄下，以與「未辦好」之土地相區隔，顯然在當
        時該筆土地即使尚未完成至少已經著手辦理該筆土地之
        買賣。上開對帳單亦足以顯示系爭土地確屬丙○○所購
        買，且為被告寅○○所明知。
      6.被告寅○○於本院聲請傳訊之證人壬○○（精鍾商專前
        會計主任）於本院審理中到庭雖然證稱：伊曾經受丑○○之託，前往丙○○在台北市○○○路的家中向丑○○
        取走系爭4 筆土地的所有權狀，告訴人丙○○亦坦承其
        事（見本院卷(三)第492-493 頁），但果如被告寅○○所
        辯，上開土地自始即屬丑○○所有，與告訴人丙○○無
        關，為何丑○○會將系爭土地的所有權狀放在丙○○處
        由其保管？被告寅○○雖又辯稱：系爭土地所有權狀原
        係丑○○保管，因丙○○於78年5 月間為籌款歸還其所
        侵占之1 億元資金，因而向丑○○借用系爭土地所有權
        狀向中國農民銀行貸款，並要求被告寅○○擔任連帶保
        證人，被告寅○○乃攜帶其所有的台北市房地文件前往
        中國農民銀行台北分行辦理對保，嗣後因丙○○未獲貸
        款，繼而退出董事會，但當初丑○○借給丙○○的系爭
        土地所有權狀，並未及時向丙○○取回，事後才請壬○○取回一節，已經丙○○予以否認，丙○○並陳稱：系
        爭土地的土地所有權狀於76、77年間購入後，即在伊保
        管中，直至81年間精鍾商專會計主任壬○○到伊家中以
        要查對為由借走系爭4筆土地之所有權狀，伊嗣後要求
        丑○○歸還，丑○○總是搪塞不予置理，後來伊調閱謄
        本及向臺灣花蓮地方法院聲請閱覽相關資料後，才發現
        系爭土地被盜賣的事實等語。而證人壬○○又僅能證明
        伊受丑○○之託前往丙○○家中取走系爭4 筆土地所有
        權狀的事實，但對丑○○為何要伊前去取走所有權狀的
        原因，則表示並不知情（見本院卷(三)第492-493頁)，更
        遑論所有權狀原本係在誰的保管中。另被告寅○○聲請
        本院去函原中國農民銀行（即現合作金庫商業銀行股份
        有限公司）查明上揭丙○○於78年間向該行辦理貸款之
        詳情及被告寅○○前往對保之過程，以證明丙○○曾經
        向丑○○借用系爭土地所有權狀及要求被告寅○○擔任
        連帶保證人貸款以歸還侵占精鍾商專1 億元建校基金之
        事實云云。但上開銀行即使於將近17後的今天仍然保存
        上開丙○○貸款不成的相關文件，該文件亦只能證明當
        年丙○○在被告寅○○的協助下向銀行尋求貸款未成的
        事實，對「系爭土地所有權狀原來在何人的保管中」的
        待證事實不能起任何的證明作用，經核顯無調查的必要
        。
      7.辯護意旨又聲請本院函請教育部提供精鍾商專於 79-80
        年間陳報教育部購買系爭土地的往來公文，藉以證明：
        當時精鍾商專的董事長丙○○對學校購買系爭土地之事
        知之甚詳，經本院依其聲請函調(1)精鍾商專78年間立案
        時報部之財產清冊。(2)精鍾商專於79至80年間因改制學
        院及增購校地有關事項而與教育部往來之公文。(3)精鍾
        商專於80至81年間報部之校務會議行政會議決議有關文
        件，經教育部函送本院後，均核無辯護意旨所指出的上
        開事實，是上開文件亦均不能為被告寅○○有利之證明
        。被告寅○○又辯稱：丙○○於78年4月1日至81年3 月
        31日之間擔任精鍾商專董事會之董事長，而教育部80年
        10月22日給精鍾商專之復函中有敘及精鍾商專擬貸款購
        買系爭4 筆土地的事，而購買校地係屬校產問題，一定
        會經董事會決議，且應於80年5 月之前就已為決議，丙○○絕無可能對學校欲價購系爭4 筆土地之事不知情云
        云。再經本院函請臺灣觀光學院調閱該校前身即精鍾商
        專於78年4月至81年3月間之校務行政會議及董事會會議
        紀錄（見本院卷(三)第485 頁），均無從證明被告上開辯
        解屬實。本院另依被告寅○○之聲請，傳訊證人子○○
        （三民書局董事長）到庭行交互詰問結果，其證詞亦不
        能證明系爭土地之真正所有權人為何人。足見被告寅○○所辯：丙○○曾經於80年底時，因為欲出售其股份時
        ，在上開證人面前承認系爭4 筆土地確屬被告丑○○所
        有一節，並非事實。
      8.辯護意旨又聲請本院函請教育部提供當年精鍾商專報部
        之籌備資料，以證明當初精鍾商專所報部的校地面積為
        10.647公頃，但當初丙○○已經購買之土地面積若干，
        與渠等當時報部之校地面積究竟若干並無必然之關係。
        本院認為此部分調查證據之聲請並無調查的必要。另證
        人壬○○於本院作證再向本院提出書面的補充說明（見
        本院卷(四)第688-689 頁），其內容與其當庭所證不同，
        有事後遭受污染的可能，本院不予審究。
      9.本院依據以上事證，認為被告寅○○與甲○○、戊○○
        、己○○、丑○○共犯背信罪已經甚為明確，告訴人及
        被告等人於偵審中所提出未經一審及本院判決引用其他
        文書證據，其中與丙○○及被告寅○○、丑○○投資精
        鍾商專金額、比例有關的所有文件資料（散見各書狀的
        附件），與被告寅○○是否有盜賣丙○○所有系爭土地
        的基本事實無涉，其他文書證據即使予以審酌，亦於本
        案上開判斷結果不生影響，本院不予逐一論究，附此敘
        明。
      10.綜上所述，被告寅○○上訴意旨否認犯罪及其所為各項
        辯解，均顯係事後意圖卸責之飾詞，毫無足採。被告丑
        ○○受被害人丙○○之託付，將預定日後捐贈予精鍾商
        專作為建校用地的系爭土地，登記為丑○○所有，丑○○受此託付，本應忠實履行其受託事務，於適當時機，
        在丙○○的同意下，將之捐贈精鍾商專，嘉惠學子，竟
        意圖為自己不法之利益，趁精鍾商專因改制學院而亟須
        使用土地之際，違背丙○○當初購買系爭土地信託登記
        於其名下之初衷，未經丙○○之同意，串同被告寅○○
        等人，由被告甲○○、戊○○、己○○及丑○○假冒所
        有權人，以高價出售精鍾商專牟利，造成丙○○及精鍾
        商專鉅大的損害，被告寅○○為精鍾商專之創辦人之一
        ，對相關土地登記之始末及所有權歸屬之實情，顯然知
        情，被告甲○○、戊○○、己○○雖非受丙○○之託處
        理土地事務之人，但渠等明知系爭土地並非屬於自己所
        有，而仍以自己及配偶之名義，參與系爭土地買賣契約
        之簽訂及參與土地價金之分配，渠等與被告丑○○間顯
        然有犯意聯絡之分擔，依刑法第31條之規定，仍屬丑○○犯刑法第342條第1項背信罪之共犯。
      11.原審判決被告寅○○與被告甲○○、戊○○、己○○、
        丑○○共犯刑法第342條第1項之背信罪，並無違誤，惟
        被告寅○○、丑○○及丙○○為創辦精鍾商專之原始股
        東，嗣後因被告寅○○、丑○○與丙○○間之辦學理念
        不同，及資金挹注之爭端未能解決，導致嗣後丙○○退
        出董事會及學校之經營，因而產生本件土地所有權歸屬
        之爭執，本院認為，本件盜賣土地事件與渠等間之投資
        糾葛有關，事出並非全然無因，原審就此部分量處被告
        寅○○有期徒刑4 年，稍嫌過重，爰依法將原判決此部
        分撤銷，並審酌上情及參酌被告寅○○事後飾詞意圖卸
        責，犯罪後之態度並非十分良好等一切情狀，改判有期
        徒刑3年。
  二被告寅○○與丑○○預先購買花蓮市○○路13號及13之1 號
    兩棟房地後，再分別以高價出售（13號）予精鍾商專而背信
    部分（即事實欄二部分）：
    (一)訊據被告寅○○雖坦承其以其女兒丁○○之名義，以2 千
      萬元之價格向原所有權人王奎興購買花蓮市○○路13號及
      13之1號兩棟房地後，再以3,350萬元高價將上開2 棟房地
      之一即花蓮市○○路13號房地出售予精鍾商專，及將花蓮
      市○○路13之1 號房地出租予精鍾商專之事實，惟矢口否
      認其有事實欄三所載之背信犯行，並辯稱：伊當初是單純
      以女兒丁○○名義置產，後來因為精鍾商專決定在花蓮市
      設立城區部而有必要在花蓮市購置房地，因所購置之上開
      房地符合精鍾商專的需要，才將上開房屋出售及出租給學
      校使用云云。
    (二)惟查：上開兩棟房地的所有權人王奎興（已故）之女乙○○之前於87年4月8日花蓮縣調查站的詢問中陳稱：「精鍾
      商專是由藍秀琴（藍董）及另一鍾姓男子（詳細姓名已忘
      記，其人年約六十餘歲，外省籍）出面購買，當時有表示
      購屋用途是作為學校的城區部。」（見調查卷第8 頁正面
      ）；復於本院審理中證稱：伊於花蓮縣調查站詢問中所為
      上開證詞實在，並再度明確證稱：當時被告寅○○有告訴
      伊說因為精鍾商專在壽豐鄉比較遠，希望在花蓮市區找房
      子成立城區部，方便夜間部的同學上課，她要幫助晚上還
      想進修的人」（見本院卷(二)第390 頁）。證人乙○○與被
      告寅○○因房屋買賣而結識，以往並無任何怨隙，且證人
      所稱：伊與伊父王奎興當時怕人家買去做餐廳，會弄得亂
      七八糟，聽到她們要買去做學校也很高興等語，核與一般
      售屋者惜舊之心情並無違背，其因此印象深刻而能夠有清
      楚之記憶，亦與常情不悖，其證言顯然可信。堪認被告寅
      ○○與丑○○一同前往購買上開軒轅路房屋時，根本就已
      經掌握精鍾商專購買房地作為精鍾商專城區部使用之訊息
      。再對照卷內土地登記簿謄本之記載，上開2 棟房屋之土
      地係於81.5.26移轉登記給丁○○；房屋部分則分別於81.
      6.3及81.6.8移轉登記給丁○○，而精鍾商專雖係於81.10
      .12 董事會才決議購置校舍作為城區部（見調查卷第58頁
      ），但事實上精鍾商專早於81.5.19 日即已將其計劃在花
      蓮市區設立夜間部之計劃呈報教育部（見調查卷第一審見
      一審卷(一)第160 頁教育部復函說明一之記載），依一般經
      驗法則，在花蓮市區成立夜間部決策之形成，必然在更早
      之前，是被告寅○○在花蓮市購置房地確是出於轉手出售
      給精鍾商專賺取差價之目的，並無可疑。
    (三)被告寅○○雖再辯稱：上揭兩棟房屋整修的費用達1 千萬
      元，整修的項目包括小房間敲掉、把隔間打通，原擬改裝
      為自己住家及商店（餐廳）之用，有關資料在另案民事訴
      訟事件中已經獲得勝訴判決確定云云（見本院卷(二)第 250
      、255 頁），並提出本院93年度重上字第21號丁○○與精
      鍾商專間請求損害賠償事件判決書1 份為證（見本院卷(二)
      第283 頁）。但依據上開民事判決之記載，該民事事件係
      被告丁○○主張精鍾商專於租用13之1 號房屋期間自行變
      更屋內設施，應於終止租約後負責回復原狀，因而經法院
      判決精鍾商專應給付丁○○368萬8,518元，故該判決內所
      記載的事實與被告寅○○所為：伊購買上開2 棟房屋後花
      費鉅資整修房屋，伊才會以高價出售房屋給精鍾商專之辯
      解無涉。且嗣後於95年6月2日審判期日時，被告寅○○之
      辯護人已經明白表示被告寅○○購買軒轅路房屋後，曾經
      花了很多錢整修，但那些憑證已經找不到了等語（見本院
      卷(二)第353 頁）。再參照證人乙○○之證詞，被告寅○○
      購買上開房地之目的，本即在出售精鍾商專圖利，自無可
      能再花用鉅資作與預定使用目的不同之裝修，墊高其出售
      成本，堪認其所為上開辯解不實。
    (四)被告寅○○及丑○○分為精鍾商專之執行董事及董事長，
      均為學校董事會的主要成員並參與學校之重大決策，渠等
      對精鍾商專在花蓮市成立城區部之計劃，絕無可能不知，
      竟藉其掌握學校房屋需求重要訊息之機會，提前在花蓮市
      區以2千萬元購置上開2棟型式完全相同的房地（平均每棟
      1千萬元），並於不久後之81年12月1日將其中1 棟（花蓮
      市○○路13號房地）以3,350 萬元之高價出售給精鍾商專
      ，牟取暴利（購屋原價每棟1千萬元，獲利高達2,350萬元
      ），造成精鍾商專鉅額損害，渠等利用身為精鍾商專董事
      會成員為學校處理事務之機會，違背渠等董事會為學校謀
      求利益之基本任務，為自己牟取不法利益之犯意極為明顯
      。且被告寅○○及丑○○於81年5 月間與原所有權人王奎
      興洽談及簽訂買賣契約時，即已經意圖為自己不法之利益
      而為背信犯罪之著手，其是否成立犯罪，與嗣後當地房地
      產漲跌及購屋價格是否合理等因素無涉，辯護意旨以當地
      不動產於被告寅○○以其女丁○○購入後，已經有大幅變
      動之辯解，不僅並無證據予以證明，且即使屬實，亦無解
      於被告寅○○之上開罪責。且證人乙○○於本院審理中亦
      明確證稱：伊父親王奎興出售上開2棟房屋之價格（2千萬
      元）與市價相當，因該房屋銷售案件之前曾經有仲介公司
      介入處理，故伊知道市場價格等語（見本院卷(二)第392 頁
      ），亦堪見被告寅○○係以相當於市價之價格購入上開房
      屋。被告寅○○請求傳證人即附近永豐化學公司之人員方
      伯欽證明當時該地房屋之市場價格，以證明該房屋確有 3
      千餘萬元之價值，經核亦無必要。
    (五)核被告寅○○此部分所為，係犯刑法第342條第1項之背信
      罪，其與丑○○間有犯意聯絡及行為分擔，皆為共同正犯
      。原審不察，遽以影響不動產交易價格變動之因素甚多，
      公訴人未舉證證明被告寅○○購入上開房地之價格與市價
      相較是否合理，而就此部分為被告寅○○不另為無罪之諭
      知，尚有未當，檢察官指摘原判決此部分為不當，為有理
      由，本院自應予以撤銷改判。又按連續犯之所謂「出於概
      括犯意」必須其多次犯罪行為自始均在一個預定犯罪計劃
      以內，出於主觀上始終同一犯意之進行，若中途另有新犯
      意發生，縱所犯為同一罪名，究非連續其初發的意思，即
      不能成立連續犯（最高法院70年度台上字第6296號判例參
      照）。查被告寅○○所實施事實欄一之犯罪，係藉共犯丑
      ○○受託登記為土地所有權人之機會，盜賣被害人丙○○
      所有之土地牟利，與事實欄二利用其學校董事身分，於知
      悉學校有購置城區部房地之機會而犯罪，顯然並非出於一
      個預定犯罪之計劃，而出於主觀上始終同一犯意之進行，
      與上開修正前連續犯之定義不合，自無適用連續犯規定而
      論以一罪之餘地，應合併處罰。公訴人認被告寅○○所犯
      上開二罪間有連續犯裁判上一罪關係，尚有未洽。爰審酌
      被告寅○○及丑○○身為精鍾商專董事會之主要成員，竟
      為一己之私，藉精鍾商專籌劃購置房地之機會，轉手賺取
      鉅額差價，把經營學校當作歛財途徑，惡性不輕，犯罪後
      又不能坦誠面對，飾詞意圖卸責等一切情狀，判處有期徒
      刑2年6月，以示懲儆，並與上開所犯背信罪定其應執行之
      刑為5年。
    (六)公訴意旨另略以：被告寅○○及丑○○另將上述花蓮市○○路13之1 號房地以每月支付清潔費10萬元之名義，向丁○○租用，致生損害於精鍾商專，認被告寅○○等此部分
      行為亦係犯刑法第342條第1項之背信罪云云。惟查：公訴
      意旨所指上開事實固然屬實，但被告寅○○以上開房地以
      收取清潔費的名義出租了精鍾商專，其每月租金（清潔費
      ）10萬元如何高於市場行情，造成精鍾商專如何之損害，
      並未舉證予以證明，而房屋租金之高低，與承租人之屬性
      、承租人對租賃物之使用方式等因素有關，不能單以單月
      租金之金額遽認被告寅○○有獲取不法利益之意圖，此外
      並無其他積極證據足以證明被告寅○○有此部分犯罪，檢
      察官認此部分事實與上開有罪部分有實質上一罪之關係，
      故不另為無罪之諭知。
貳、上訴駁回部分：
  一被告甲○○、戊○○、己○○對渠等涉嫌與被告寅○○、丑
    ○○共同擅自將丙○○所有土地出售精鍾商專而背信部分：
    (一)此部分經本院審理結果，認第一審判決依背信罪各判處被
      告甲○○、戊○○、己○○有期徒刑１年，認事用法及量
      刑均無不當，應予維持，並引用一審判決書記載之事實、
      理由及證據（原判決第6頁第1行及第2 行關於「存入邱冠
      華、寅○○、丑○○及丁○○之銀行帳戶………」部分之
      記載，應更正為「存入邵蔚華、寅○○、丑○○及丁○○
      之銀行帳戶………」。
    (二)被告甲○○、戊○○、己○○上訴及辯護意旨略以：
      1.系爭花蓮縣壽豐鄉○○段1961號土地係被告甲○○、戊○○於77年間各集資2百萬元（合計4百萬元）經由彭明
        德之介紹向地主彭偉麟購買（另同段2130、2130-1、49
        06等3 筆土地則係被告己○○與丑○○所合購），伊等
        與丙○○並不認識。因伊等與丑○○有合夥關係，故而
        將上開4 筆土地登記在丑○○名下，上開購買1961號土
        地之價金4 百萬元，確係由甲○○及林素碧（甲○○之
        妻）於花蓮縣壽豐農會帳戶中提領之款項及被告戊○○
        所交付之現金支應。上開土地價款之支付分別於77年 8
        月13日自林素碧（被告甲○○之妻）於花蓮縣壽豐鄉農
        會提款40萬元（用以支付77年8月13日訂金50萬元)、於
        77年8 月25日自林素碧帳戶提款60萬元、29日自被告甲○○帳戶提款20萬元、自被告邱潤帳戶提款20萬元（用
        以支付77年8月30日之1百萬元），另於77年10月6 日自
        林素碧帳戶內提款69萬2千6百元，被告戊○○籌措 150
        萬元（支票扣除代書等雜支後之219萬2千6 百元，再於
        77年10月29日提款10萬元，加上被告戊○○交付的20萬
        元，以支付30萬元尾款，依據以上被告甲○○及其妻林
        素碧之領款證據及被告戊○○匯款於彭偉麟之收入傳票
        等證據，可以證明上開土地之購地款項確係被告甲○○
        、戊○○共同籌措而合夥購買。
      2.被告寅○○既曾代精鍾商專預先墊付買賣價金予被告甲○○、戊○○，被告甲○○、戊○○於取得精鍾商專支
        付之買賣價金後，退還先前自被告寅○○處所取得之代
        墊款項，均屬實在。至於被告寅○○、丑○○與丙○○
        間關係設校、捐地之詳情，與伊等無涉，伊等不便置喙
        。即使丑○○確有背信犯行，伊等與丑○○合夥時，並
        不知情等語。
      3.被告甲○○、戊○○、己○○與精鍾商專係處於對向關
        係，並非精鍾商專委託處理事務，與背信罪之構成要件
        不符。
      4.被告甲○○、戊○○2 人陸續向被告寅○○取得系爭土
        地之價款後，即隨即以該款項向第3 人支付訂金或買賣
        價金，並非存放於各金融行庫之帳戶，自不能以一審法
        院向各行庫查明被告、戊○○並無相當之存款，即認被
        告等之辯解不足採信。被告等於取得系爭土地之價金後
        ，分別於81年1、2月間及82年12月間向謝阿新等人購買
        多筆土地，嗣後再將上開土地轉售獲利之款項，再陸續
        購買土地數筆，登記為被告戊○○或甲○○之妻林素碧
        名下，有多筆土地登記簿謄本及國有財產局花蓮分處讓
        售國有基地繳款通知書可稽，足證被告甲○○、戊○○
        確有取得上開買賣價金，顯見渠等所辯實在。
      5.花蓮縣壽豐鄉○○段第2130及2130-1等2 筆土地辦理登
        記之時間相距約25天，並非丙○○所推測之同一批辦理
        登記之不動產，就此丙○○顯有誤會。
    (三)經查：
      1.依據被告甲○○、戊○○等人的辯解，被告寅○○預先
        以借款方式支付被告甲○○、戊○○的金額高達 5,600
        萬元（或稱6 千萬餘元）以上，且支付的時間都是在系
        爭土地買賣契約簽訂前之數月至1 年之內，此種短時間
        內的高額金錢往來，完全以現金的方式進行，違反一般
        市場交易的常情，且此種高額資金的支出與收入之間，
        收入與之後之再支出之間，必然有相對的資金往來紀錄
        可以相互勾稽，絕無可能毫無蛛絲馬跡可循。尤其本案
        早於86年間即已由花蓮縣調查站介入調查，時距系爭土
        地買賣的時點不過數年，依一般經驗法則，此種鉅額的
        土地買賣，其買賣土地的相關資金等資料（例如帳目、
        對帳單、收據，大額金錢的提領及存款紀錄），應不致
        已經滅失，記憶也尚未淡忘，被告甲○○、戊○○等人
        竟未能就上開資金往來之資金對應關係提出具體的流向
        資料，供法院查證，其辯解顯不足採信，已如以上壹、
        一(四)部分詳予論述，茲引用之。
      2.查一審共同被告丑○○受被害人丙○○之託付，將預定
        日後捐贈予精鍾商專作為建校用地的系爭土地，登記為
        丑○○所有，丑○○受此託付，本應忠實履行其受託事
        務，於適當時機，在丙○○的同意下，將之捐贈精鍾商
        專，嘉惠學子，竟意圖為自己不法之利益，趁精鍾商專
        因改制學院而亟使用土地之際，違背丙○○當初購買系
        爭土地信託登記於其名下之初衷，未經丙○○之同意，
        串同被告寅○○等人，由被告甲○○、戊○○、己○○
        及丑○○假冒所有權人，以高價出售精鍾商專牟利，造
        成丙○○鉅大的損害，被告甲○○、戊○○、己○○雖
        非受丙○○之託處理土地事務之人，但渠等明知系爭土
        地並非屬於自己所有，而仍以自己及配偶之名義，參與
        系爭土地買賣契約之簽訂及參與土地價金之分配，渠等
        與被告丑○○間顯然有犯意聯絡之分擔，依刑法第31條
        之規定，仍屬丑○○犯刑法第342條第1項背信罪之共犯
        。辯護意旨以被告甲○○、戊○○、己○○與精鍾商專
        處於對向關係，並非精鍾商專委託處理事務，與背信罪
        之構成要件不合一節，即不足取。
      3.證人即系爭1961號土地買賣的介紹彭明德於一審明確證
        稱：被告甲○○、戊○○一向從事土地仲介買賣（見一
        審卷(八)第30頁），是渠等因而與他人有複雜、頻繁的資
        金往來關係，甚至經手代買主支付甚至代墊土地買賣價
        金，自屬必然，故渠等或渠等配偶帳戶內的金錢提領紀
        錄及匯款資料，均不能為渠等出資購買系爭土地的證明
        。另被告戊○○嗣後又於84年11月18日與丙○○之配偶
        吳月英簽訂「土地信託登記契約書」而成為丙○○其餘
        21筆土地的登記名義人，已如上述，則被告戊○○極有
        可能因其具有自耕農的身分而成為他人購買農地後信託
        登記的對象，故其所提出的有多筆土地登記簿謄本及國
        有財產局花蓮分處讓售國有基地繳款通知書等文件，並
        不能證明其以自有資金購買土地之事實，辯護意旨以其
        具有多筆土地登記名義人的事實，證明被告甲○○、戊○○確有自被告寅○○處取得5,600 萬元之事實，亦不
        足取。
      4.另上開辯護意旨5.部分，已經一審判決於理由欄內予以
        說明（見一審判決第14頁至15頁），辯護意旨仍執陳詞
        以此為辯，亦不足採。
      5.上訴及辯護意旨否認被告甲○○、戊○○、己○○犯罪
        ，並無理由，渠等之上訴應予駁回。
  二被告庚○○、丁○○涉嫌與被告寅○○、丑○○預先購買花
    蓮市○○路13號及13之1 號兩棟房屋後，再分別以高價出售
    （13號）及出租（13之1號）予精鍾商專而背信部分：
    (一)原審就此部分判決被告庚○○、丁○○2 人均無罪，檢察
      官不服對此部分提起上訴，合先敘明。
    (二)本案此部分經本院審理結果，認第一審判決就此部分判決
      被告庚○○、丁○○2 人無罪，認事用法及量刑均無不當
      ，均應予以維持，茲引用一審判決書記載之理由。
    (三)訊據被告丁○○、庚○○，均矢口否認其有此部分犯行，
      被告丁○○並辯稱：被告丁○○於上開房地購買期間適在
      美國讀書，且伊之上開匯錢帳戶只是提供伊母即被告寅○○使用，伊並不知情云云；被告庚○○辯稱：伊係於81年
      8月5日才到任，公訴人竟謂伊於81年5 月間即已知悉精鍾
      商專欲在花蓮市成立城區部而與被告寅○○、丑○○有犯
      意聯絡，顯與事實不符。況購買房地之契約書係由丑○○
      以精鍾商專董事會董事長之身分與地主簽約，整個洽商過
      程伊亦未曾參與等語。
    (四)查被告寅○○係於81年5 月間與丑○○一同前往與地主王
      奎興洽購花蓮市○○路房屋，被告庚○○、丁○○均未曾
      參與等情，已經證人乙○○於本院審理中到庭明確證述在
      卷。且系爭買賣契約係由當時精鍾商專董事長丑○○出面
      簽約，亦有買賣契約書附卷可按（見2711偵查卷第31頁）
      ，被告寅○○亦一再坦承係伊以其女丁○○名義置產，而
      衡諸一般犯罪以家人之帳戶進行資金往來，以掩人耳目，
      並非鮮見，此外，本院復查無其他積極證據，足以證明被
      告丁○○、庚○○與被告寅○○有預先購買花蓮市○○路
      房地轉售精鍾商專牟利之犯意聯絡及行為分擔，原審就此
      部分為被告丁○○、庚○○無罪之諭知，並無不當，檢察
      官上訴意旨仍執前詞指摘原判決不當，核無理由，應予駁
      回。
  三被告寅○○、庚○○先後於84及85年兩度虛列教師人數向教
    育部詐取補助款部分：
    (一)原審就此部分判決庚○○有罪，判決寅○○無罪。庚○○
      不服一審有罪判決而上訴，檢察官對寅○○無罪部分上訴
      ，合先敘明。
    (二)本案此部分經本院審理結果，認第一審判決依詐欺罪判處
      被告庚○○有期徒刑 5月，並諭知易科罰金之折算標準，
      認事用法及量刑均無不當，對被告寅○○為無罪之諭知，
      亦無不合，均應予以維持，茲引用一審判決書記載之理由
      。
    (三)訊據被告庚○○仍執一審相同之辯解，矢口否認其有公訴
      意旨所指此部分犯行，惟其辯解均已經一審法院於判決理
      由中詳予駁斥，其上訴並無理由，應予駁回。又查被告庚○○前未曾受有期徒刑以上刑之宣告，而其受任私立學校
      校長，校務行政之推展未必能盡如己意，其因一時失慮，
      偶罹刑典，經此科刑之宣告後，應知警惕而無再犯之虞，
      本院因認暫不執行其刑為當，予以宣告緩刑3 年，用啟自
      新。
    (四)訊據被告寅○○矢口否認其有公訴意旨所指其與校長庚○○及人事主任陳福田共同指示人事組員廖月對製作內容不
      實之「提高師資素質執行成效統計表」，向教育部詐取補
      助款之情事，並辯稱：精鍾商專向教育部呈報學校教師人
      數，係屬人事室的作業，伊並不瞭解詳情云云。經查檢察
      官上訴意旨以人事主任陳福田曾經坦承：還是聽董事的，
      且「國稅局復查決定書」亦發現講師徐照櫻等16人薪資流
      人被告寅○○帳戶等語，但人事主任陳福田上開陳述並不
      具體，尚不得作為不利於被告寅○○之證據，已經一審判
      決詳予論述在卷。且經核全部案卷，並未發現任何明確之
      事證足以證明被告寅○○就上開犯行與庚○○、陳福田有
      犯意聯絡及行為分擔。又被告寅○○當時雖擔任精鍾商專
      董事會執行董事，對校務行政擁有一定程度的影響力，且
      陳報教育部的教師人數與是否獲得教育部的補助款有關，
      涉及學校經費的運用，被告寅○○身為學校執行董事，應
      有可能知情，但製作「提高師資素質執行成效統計表」呈
      報教育部申請補助，基本上係屬於校務行政事項，由學校
      人事室主管，被告寅○○對此並未參與而不知情之可能性
      尚不能完全排除，原審本諸罪疑唯輕之審判原則，就此部
      分判決被告寅○○無罪，經核尚無不當，檢察官此部分上
      訴亦應予以駁回。
參、另臺灣花蓮地方法院檢察署以91年度偵字第2214號函移送原
    審併案部分（其內容詳見原審判決書第37至40頁），與本院
    上開判決有罪部分並無裁判上一罪關係，應由檢察官另為適
    當之處理，茲引用一審判決就此所為之說明（見一審判決書
    第40-41 頁）。被告及辯護意旨就上開併辦部分所為之辯解
    ，本院不予審究。
肆、被告己○○經合法傳喚無正當理由不到庭，爰不待其陳述逕
    行判決。
據上論斷，應依刑事訴訟法第371條、第373條、第368條，369條
第1項前段，刑法第342條第1項、第51條第5款、第74條第1 款，
罰金罰鍰提高標準條例第1條，判決如主文。
本案經檢察官辛○○到庭執行職務。
中　　華　　民　　國　　96　　年　　7 　　月　　13　　日
                        審判長法  官   何方興
                              法  官   王紋瑩
                              法  官   林鳳珠
以上正本證明與原本無異。
本件判決不得上訴。
                              書記官   鄧瑞雲
中　　華　　民　　國　　96　　年　　7 　　月　　13　　日
附錄    本判決論罪科刑法條：
中華民國刑法第342條第1項
為他人處理事務，意圖為自己或第三人不法之利益，或損害本人
之利益，而為違背其任務之行為，致生損害於本人之財產或其他
利益者，處5年以下有期徒刑、拘役或科或併科1千元以下罰金。
